【裁判字號】    98,交聲,410
【裁判日期】    981225
【裁判案由】    違反道路交通管理處罰條例聲明異議
【裁判全文】
臺灣基隆地方法院交通事件裁定        98年度交聲字第410號
移送機關即
原處分機關  交通部公路總局臺北區監理所基隆監理站
聲明異議人
即受處分人  乙○○
上列聲明異議人即受處分人因違反道路交通管理處罰條例案件，
對於交通部公路總局臺北區監理所基隆監理站中華民國98年10月
22日所為之處分（原處分案號：基監字第裁42-RB0000000號），
聲明異議，本院裁定如下：
主  文
異議駁回。
理  由
一、原處分意旨略以：聲明異議人即受處分人（下稱異議人）乙
    ○○於民國97年4 月18日上午10時40分許，騎乘啟勝機車行
    所有車號QQS-286 號輕型機車，行經基隆市○○街33號前，
    因不按遵行方向行駛之違規（逆向行駛），經基隆市警察局
    第一分局南榮路派出所（下稱舉發單位）值勤員警攔停異議
    人所騎乘之機車，以異議人有違反道路交通管理處罰條例第
    45條第1 款規定之行為，當場掣單舉發（基隆市警察局97年
    4 月18日基警交字第RB0000000 號）。嗣異議人未於應到案
    日期97年5 月3 日前，向交通部公路總局臺北區監理所基隆
    監理站（下稱原處分機關）提起申訴，經原處分機關函請舉
    發單位調查結果，仍認異議人有上開違規行為，仍依前揭道
    路交通管理處罰條例第45條第1 款、第63條第1 項第1 款（
    原裁決書漏引第1 款）及違反道路交通管理事件統一裁罰基
    準及處理細則第41條、第43條、第44條、第67條等規定，於
    98年10月22日以基監字第裁42-RB0000000號裁決書裁處異議
    人罰鍰新臺幣（下同）1,800 元，並記違規點數1 點。
二、聲明異議意旨略以：異議人乙○○雖有於97年4 月18日上午
    10時40分許，騎乘上開機車，行經基隆市○○街33號前，惟
    並無舉發員警所稱之逆向行駛情事，實為員警違法取締，為
    此聲明異議，請求撤銷原處分云云。
三、按駕駛人駕駛汽車，應遵守道路交通標誌、標線、號誌之指
    示，道路交通安全規則第90條定有明文。次按汽車駕駛人如
    不按遵行之方向行駛者，處新臺幣（下同）600 元以上1,80
    0 元以下罰鍰，並記違規點數1 點，道路交通管理處罰條例
    第45條第1 款、第63條第1 項第1 款亦有明文規定。
四、訊據異議人固不否認其於前揭時地騎乘車牌號碼QQS-286 號
    輕型機車行經基隆市○○街33號前，惟矢口否認有逆向行駛
    之違規行為，經查：
  (一)證人即本件舉發警員甲○○到庭結證稱：「當天97年4 月18
    日我們是巡邏路檢，當時是兩人一組，在龍安街33號前路檢
    ，異議人在早上10時40分左右騎乘QQS-286機車，從成功一
    路右轉龍安街，是屬於未依遵行號誌行駛在龍安街上，就是
    逆向行駛，且龍安街是單行道，在地面上有遵行的標線，所
    以異議人行駛在龍安街上應該有看到，異議人右轉進龍安街
    後，一直到臨檢點龍安街33號，員警才出面攔停，依法告發
    異議人未依遵行方向行駛」等語（見本院98年12月11日上午
    9 時40分訊問筆錄），此亦有基隆市警察局98年11月13日基
    警交字第0980032400號函附卷可參。衡諸前開證人甲○○證
    述及回函說明，龍安街為單行道，須由龍安街往成功路方向
    行駛，並於地面上繪設遵行之標線，堪認已盡相當之告知義
    務。又異議人係領有合法駕駛執照之人，有相當駕駛知識及
    經驗，見龍安街上之車輛行車方向一致，應可知悉該處為單
    行道，並非供雙向通行。是異議人於上開時間、路段未按遵
    行方向行駛之違規事實，洵堪認定。
  (二)復證人甲○○與異議人素不相識，諒無設詞誣攀之理。況交
    通違規事件，本質上為行政處分，係公務員基於職務上之權
    力，依法就特定之具體事件所為之具公法上效果之單方面行
    政行為，基於公務員為公法上行為具有公信力之原則，該行
    政行為當可被推定為真正，其據以依法處分之事實認定亦為
    正確無誤，本此公信原則，乃立法者賦予行政機關制定違反
    道路交通事件統一裁罰基準及處理細則，以達其維護交通秩
    序、安全之行政目的，反之，若謂公務員一切行政行為均需
    預留證據以為佐證，則國家行政勢必窒礙難行，據此，刑事
    訴訟法就犯罪證據有關之規定中與屬行政秩序罰之交通違規
    裁罰本質不合部分，自不在準用之列。再則，異議人就員警
    之舉發是否有誤之事實，未能提出足夠之相關證據以供調查
    ，本院經查亦無任何證據足資證明本件舉發內容，有何捏造
    事實違法取締之情事，則執勤員警本其維護交通秩序、安全
    職責所為之舉發，自應受到合法、正確之推定，證人甲○○
    之證言應可採信，足認異議人當時確有騎乘機車在龍安街之
    單行道上逆向行駛之情事，是異議人以前情置辯，實屬事後
    卸責之詞，殊不足採。
五、綜上所述，異議人確實於前述時、地，騎乘上開輕型機車，
    有未依遵行方向行駛之違規行為，原處分機關依道路交通管
    理處罰條例第45條第1 款、第63條第1 項第1 款及違反道路
    交通管理事件統一裁罰基準表等規定，裁處異議人罰鍰1,80
    0 元，並記違規點數1 點，並無違誤。本件異議為無理由，
    應予駁回。
據上論斷，應依道路交通案件處理辦法第19條，裁定如主文。
中    華    民    國    98    年    12    月    25    日
                            交通法庭  法  官  何怡穎
以上正本證明與原本無異
對於本件裁定如有不服，應於收受送達後5 日內，向本院提出抗
告書狀，敘述抗告之理由，抗告於臺灣高等法院。
中    華    民    國    98    年    12    月    25    日
                                      書記官  鄭梅君

司法院資訊處製作；財團法人民間司法改革基金會備份。
